臺灣高雄地方法院刑事判決　　　　　　　　　　　　九十一年度易字第二五四號
　　公　訴　人　臺灣高雄地方法院檢察署檢察官
　　被　　　告　乙○○
　　選任辯護人　鍾義
右列被告因家庭暴力案件之傷害等案件，經檢察官提起公訴（九十一年度調偵字第一
七四號），本院判決如左：
    主  文
乙○○傷害人之身體，處拘役參拾日，如易科罰金，以參佰元折算壹日。又以強暴使
人行無義務之事，處有期徒刑肆月，如易科罰金，以參佰元折算壹日。又傷害人之身
體，處有期徒刑貳月，如易科罰金，以參佰元折算壹日。所處有期徒刑部分，應執行
有期徒刑伍月，如易科罰金，以參佰元折算壹日。
    事  實
一、乙○○與丁○○係夫妻關係，為家庭暴力防治法第三條第一款所稱之家庭成員。
    民國九十年七月二十五日凌晨三時三十分許（公訴人誤載九十一年七月二十五日
    ），乙○○返回高雄縣橋頭鄉○○村○○路二一三號家中後，因不滿其子甲○○
    未依學校規定書寫家庭作業、使用電話聊天過久，乃命甲○○卸去褲子（含內褲
    ），並欲持三合板製木棒鞭打其屁股，由於該木棒斷裂，乙○○轉持拖把毆打甲○○（此部分未據告訴），在旁丁○○見狀乃上前阻擋，乙○○乃基於傷害之犯
    意，除持拖把（未扣案）毆打丁○○外，兩人並發生拉扯，致丁○○受有兩側腋
    下瘀青、左側臀部瘀青、下肢兩側小腿瘀青、右踝瘀青等傷害。此外，上開傷害
    事件過後不久，乙○○復基於強制之犯意，強行解開丁○○之內衣褲，自同日凌
    晨四時三十分許起，當小孩甲○○、丙○○面前，命丁○○赤身裸體站於床邊，
    使其行無義務之事，至同日六時多許（公訴人誤載七時），由於甲○○跪地哀求
    ，復因丁○○上班時間已近，始作罷。又九十年九月十六日零時許，於前開住處
    內，因金飾問題，乙○○叫醒於三樓睡覺之丁○○，並要其下樓至二樓談判，丁○○不從，乙○○另基於傷害之犯意，除與丁○○發生拉扯外，復拉住丁○○腳
    部，將其拖至二樓轉角處，致丁○○再受有右頸壓痛、右大腿皮下血腫、左右手
    及臂多處瘀紫等傷害。
二、案經丁○○訴由臺灣高雄地方法院檢察署偵查起訴（其間曾發交高雄縣警察局岡
    山分局調查）。
    理  由
一、訊據被告乙○○坦承右揭時地確有傷害之行為，然否認有何強制之罪嫌，並質疑
    傷害之事實過誇大，辯稱：九十年七月二十五日確有管教小孩甲○○，混亂中不
    知道是否有打到告訴人丁○○，但確有拉扯撞傷之事實，若曾以木棒毆打告訴人
    ，為何告訴人未有長條形之傷勢，且當天告訴人酒後邀伊作愛，故才脫去告訴人
    內衣褲，伊並未有罰站之行為，是告訴人自己站在牆邊，站約一個多小時，又九
    十年九月十六日晚上十時許，伊發現首飾不見，就找告訴人，與告訴人在三樓發
    生拉扯，期間告訴人腳可能撞到床櫃，如果有倒吊，為何告訴人頭部未受傷等語
    。經查：
  (一)證人即被告之子甲○○於本院證稱：『九十一年七月二十五日，父親（即被告）
    用拖把打我，當時母親（告訴人）有出來阻擋，他們有拉扯，還有吵架，父親也
    有拿拖把打母親的腳、大腿，因為母親叫爸爸不要打我，所以吵起來』；『爸爸
    脫了媽媽的衣服，母親要出去救命，但是爸爸不讓母親出去，爸爸很用力的脫著
    母親，媽媽很用力阻擋不讓爸爸脫，爸爸叫媽媽罰站，站到快六點多，當時我爸
    爸在現場沒有睡覺，我與妹妹丙○○也是站著，大家都沒有說話，就全部都在房
    間裡』；『九十年九月十六日，我與母親、妹妹要睡覺，但是爸爸突然上三樓，
    問母親金飾在那裡，我母親說在家裡，爸爸就堅持要看金飾，爸爸、媽媽就吵架
    ，爸爸把媽媽的腳拉起來，拖到二樓樓梯的轉角』等語（詳本院九十一年九月九
    日審理筆錄）。
  (二)證人即被告之女丙○○於本院證稱：『九十年七月二十五日，爸爸叫醒我們，是
    因為哥哥甲○○功課的事情，爸爸叫哥哥趴在床上，棍子都打斷了，就去廁所拿
    拖把繼續打，媽媽看到打得很大力，就跑去保護哥哥，爸爸就連媽媽也打下去，
    爸爸打媽媽很久，就沒有打了。後來，爸爸就掐住媽媽的脖子，爸爸看到媽媽的
    臉色不對才放開』；『之後，爸爸就抓著媽媽的手，要把媽媽的衣服脫光，但是
    媽媽不要，爸爸就強制把媽媽的衣服脫光，要在床上作大人要做的事情，哥哥有
    求爸爸不要這樣對媽媽，媽媽就起來，爸爸就叫媽媽站在牆壁旁邊，媽媽沒有穿
    衣服，而且房間還開著冷氣，站了二、三個小時，這段時間我們都沒有講話，站
    到六點多，媽媽就穿工作的衣服去上班了』；『九十年九月十六日，我們上三樓
    睡覺，爸爸上來說要看金飾，媽媽說不要，爸爸就拉著媽媽的手，叫他去看金飾
    ，後來，媽媽就拉住門，媽媽跌倒，爸爸就拉住媽媽的腳，把媽媽拖起來，拖到
    二樓轉角，後來，爸爸把手放開，媽媽就跑到三樓』等語（詳同上審理筆錄）。
  (三)被告於九十一年九月二十七日本院審理時，當庭表示其對證人甲○○之證詞無意
    見，但認為證人丙○○之證詞不實，有該筆錄可參。然觀之前開證詞，證人僅就
    『被告是否掐住告訴人脖子』之陳述不一致，其餘均無大異，顯見除該不一致之
    部分外，證人所述應屬真實；而被告亦自白：『有打告訴人二次，第一次教訓孩
    子時，他過來阻擋，跟他有拉扯他有受傷，九月十六日，因為他把金飾拿走，我
    是要跟他和好，他誤會，搜我的身，推我一把，我跟他拉扯，拉扯時他可能有撞
    到欄杆傢俱，我有意思要拉他的腳，有抓到他的腳，是因為手拉不動，我只是抓
    住他的腳』等語（詳本院九十一年七月十五日審理筆錄）、『九十年七月二十五
    日確有拉扯撞傷之事實，九十年九月十六日，與告訴人在三樓發生拉扯，期間告
    訴人腳可能撞到床櫃』等語（詳本院九十一年九月九日審理筆錄）。職此之故，
    因被告認證人甲○○之陳述可採，且被告亦自白傷害之事實，是犯罪事實欄所揭
    之傷害事實，堪以認定。
  (四)至被告固辯稱：告訴人提出之驗傷單不實等語。惟就九十年七月二十五日之傷
    害行為而言：因『被告曾持木棍毆打腿部及腳部，被告並阻止告訴人外出』、『
    告訴人於拉扯中曾撞傷』等情，分據證人甲○○、被告陳述在卷，是該診斷證明
    書中，關於告訴人之傷勢位於下肢、腿部、踝部及臀部之記載，應屬無誤（詳高
    雄榮民總醫院受理家庭暴力事件驗傷診斷書）；而腋下瘀傷部分，由於被告曾阻
    止告訴人奪門外出，依雙方之位置，被告應在後，告訴人則在前（以門之位置來
    區隔），被告對告訴人之拉扯行為，勢必自背後為之，且拉扯部位通常在下胸部
    至手部之間，是拉扯而致腋下瘀傷，顯非超出合理之範圍。就九十年九月十六
    日之傷害行為而言：因被告曾拉扯告訴人腳部、手部等情，亦據證人甲○○、被
    告分述在卷，是該診斷證明書中，關於告訴人之傷勢位於腿部、手部及臂部之記
    載，應屬無誤；而右頸壓痛部分，係填載於頸肩部之欄位上，且該傷勢分佈之位
    置亦在頸肩部上，有高雄榮民總醫院受理家庭暴力事件驗傷診斷書可參，在被告
    舉起告訴人腳部後，一般而言，告訴人之頸肩部會因此碰觸地面，是告訴人該部
    位受傷，亦屬合理。
  (五)被告雖否認有強制告訴人脫衣罰站之犯行，惟此部分之事實，業據證人甲○○、
    丙○○證述綦詳。並參以被告自承：證人甲○○曾跪求讓告訴人穿衣等語（詳
    本院九十一年九月二十七日審理筆錄），若被告未要求告訴人脫衣罰站，證人甲○○何須懇求被告停止，顯見告訴人脫衣站立之行為，應非出於自願。況被告
    與告訴人剛結束爭吵行為，在傷痕累累之下，欲發生性關係已屬困難，遑論告訴
    人主動要求與被告發生性行為。如告訴人自願罰站，在無人要求之下，應無站
    立一至二小時之必要，且在羞恥心及自身隱密之作用下，家長在小孩面前脫衣，
    實難相信，顯見脫衣之行為亦基於被告之外力所致等情。本院認被告所辯應不可
    採。
  (六)綜上，本件事證明確，被告犯行洵堪認定。
二、被告二次毆打告訴人，並強制告訴人脫衣罰站，核其所為，係犯刑法第二百七十
    七條第一項普通傷害罪、第三百零四條強制罪。被告所犯上開三罪間，犯意各別
    ，行為互殊，應分論併罰之。本院審酌被告身為人夫，竟不顧告訴人尊嚴，於子
    女面前痛毆告訴人，並強制告訴人脫衣罰站，使告訴人痛苦異常，惡害非輕，且
    犯後亦有所隱瞞，本應重判，惟念其並無前科紀錄，有臺灣高等法院被告全國前
    案紀錄表、臺灣高雄地方法院檢察署刑案資料查註紀錄表可憑，並參以被告智識
    程度等一切情狀，分別量處如主文所示之刑，並各諭知易科罰金之標準，其有期
    徒刑部分，並定其應執行之刑，以資懲儆。至拖把一把雖為被告傷害告訴人所用
    之物，然並未扣案，而證人甲○○亦表示該物已不見，為免執行之困難，縱該拖
    把為被告之所有，爰不宣告沒收。
據上論斷，應依刑事訴訟法第二百九十九條第一項前段、刑法第二百七十七條第一項
、第三百零四條、第五十一條第五款、第四十一條第一項前段、罰金罰鍰提高標準條
例第一條前段、第二條前段，判決如主文。
中      華      民      國      九十一      年      十    月    十一    日
                                  臺灣高雄地方法院刑事第一庭
                                      法  官  方  百  正
右正本證明與原本無異。
如不服本判決，應於判決送達後十日內，向本院提出上訴狀。
                                      書記官  張  金  蘭
中    華    民    國      九十一      年      十      月      十四      日
